臺灣桃園地方法院交通事件裁定　　　　 96年度交聲字第215號
原處分機關　交通部公路總局新竹區監理所桃園監理站
異　議　人
即受處分人　常富科技股份有限公司
法定代理人　甲○○
上列受處分人因違反道路交通管理處罰條例事件，對於交通部公
路總局新竹區監理所桃園監理站於民國96年4 月13日以桃監裁罰
字第裁52-KAE091819號裁決書所為之處分聲明異議，本院裁定如
下：
　  主　文
異議駁回
    理  由
一、按「汽車駕駛人駕駛聯結車、大客車、大貨車，有下列情形
    之一者，汽車所有人及駕駛人各處新臺幣4 萬元以上8 萬元
    以下罰鍰，並當場禁止其駕駛：五、駕駛執照業經吊銷、註
    銷仍駕車。違反第1 項情形，並記該汽車違規紀錄1 次。汽
    車所有人如已善盡查證駕駛人駕駛執照資格之注意，或縱加
    以相當之注意而仍不免發生違規者，汽車所有人不受本條之
    處罰。」道路交通管理處罰條例第21條之1 第1 項第5 款、
    第3 項、第4 項分別定有明文。次按道路交通管理處罰條例
    第21條之1 係於民國（下同）90年1 月17日經公布增訂，同
    年6 月1 日施行，並經94年12月28日修正，於95年7 月1 日
    施行，其立法目的乃鑒於大型車輛肇事所生之交通事故傷亡
    情形，多遠較單純小型車或機器腳踏車發生之事故嚴重，乃
    要求駕駛人駕駛該類車輛均必須具有合格之駕駛執照，加重
    違規者之處罰，並對於汽車所有人亦處以相同之罰鍰，以促
    使汽車所有人能善盡其查證管理之責任。又上開種類車輛之
    所有人，對於該等車輛，依法既負有查證駕駛人駕駛執照資
    格之注意義務，基於此一義務，車輛所有人非僅有於聘僱之
    初之選任合格駕駛人之責任，更負有建立駕駛人監督機制之
    管理責任，始能於平日隨時查證、考核所選任之駕駛人之駕
    駛資格，以確保實際駕駛該類車輛之人符合法定之駕駛資格
    ，防範事故於未然。
二、原處分意旨略以：本件係雲林縣政府警察局西螺分局員警於
    民國96年1 月29日20時0 分許，在雲林縣西螺鎮省道台一線
    與市場處，見異議人即受處分人常富工業股份有限公司所有
    車牌號碼2V-016號自用一般大貨車之駕駛人乙○○，有「使
    用註銷駕照行駛公路」之違規情事，遂以雲警局交字第KAE0
    91819 號違反道路交通管理事件通知單舉發後移送原處分機
    關，經異議人於指定日期前到案申訴，原處分機關以駕駛乙
    ○○之汽車駕照業於95年7 月10日遭逕行註銷在案，而異議
    人雖稱曾於95年12月7 日查核駕駛之駕照情形，惟未查出該
    員汽車駕照已遭註銷，難謂「已善盡查證駕駛人駕駛執照資
    格之注意」，遂以桃監裁罰字第裁52-KAE091819號裁決書，
    裁處車主即異議人罰鍰新臺幣（下同）60,000元，並記汽車
    違規紀錄1 次。
三、聲明異議意旨略以：敝公司僱請乙○○擔任運輸職務，每半
    年皆執行駕照及其他違規查核，我們於95年12月27日執行運
    輸人員例行查核，當時該員駕照正本一切正常，我們真的無
    法看出「駕照被註銷」，該員亦無對公司表示駕照已被註銷
    ，每天仍一樣然作息，我們直至96年1 月29日收到收到西螺
    埤源派出所開立之交通罰單，才知道乙○○之駕照已於95年
    7 月被註銷，堪認異議人已善盡查證義務，爰依法聲明異議
    云云。
四、經查：
  (一)本件異議人所雇用之駕駛人乙○○，緣於94年12月25日因交
    通違規案件，未依規定繳納罰鍰結案，為交通部公路總局高
    雄區監理所台東監理站於95年5 月25日摯開裁決書處罰鍰2,
    400 元、並記違規點數1 點，經送達後仍未依規定於期限內
    繳納，該站復於95年7 月10日依上開裁決書逕行註銷乙○○
    之職業聯結車駕駛執照，1 年內不得重新考領新駕駛執照等
    情，有交通部公路總局新竹區監理所96年6 月8 日竹監桃字
    第0961001297號在卷可稽。是本件駕駛人乙○○駕駛異議人
    所有車牌號碼2V-016號自用大貨車，於96年1 月29日20時許
    在雲林縣西螺鎮台一線與市場，為警攔檢查獲「駕駛執照經
    註銷仍駕駛聯結車、大客車、大貨車」乙事，首堪認定。
  (二)次查，異議人之受任人陳素麗於本院調查時稱：該公司每半
    年查核駕駛人駕照資料等語，雖與證人即本件駕駛人乙○○
    結證稱：異議人公司約半年1 次查核我的駕駛狀態，查核方
    式是看司機的駕駛執照是否還在，還以口頭詢問我們有無交
    通案件等語相符。陳素麗並庭呈95年12月27日查核表、乙○
    ○駕駛執照影本附卷。則異議人係以半年為期，僅形式查看
    駕照，及口頭詢問駕駛人之方式為查核，實難謂「已善盡查
    證駕駛人駕駛執照資格之注意」。
  (三)再查，道路交通管理處罰條例第92條之1 「處罰機關裁決職
    業汽車駕駛人吊扣、吊（註）銷駕駛執照時，得應僱主之請
    求，以書面或其他方式通知違規當時所駕駛汽車之所有人」
    之規定，而自92年6 月1 日施行。為提供僱主查詢所屬駕駛
    人之駕照狀態，經由交通部與中華電信股份有限公司數據分
    公司簽訂委託代辦合約，並於92年5 月5 日完成「公路監理
    加值服務系統─駕駛人管理子系統」建置，以供雇主查詢其
    僱用司機之駕照紀錄（參照卷附交通部公路總局92年5 月16
    日路監交字第0920015421號函）；又上開「公路監理加值服
    務系統－運輸業駕駛人管理系統」原則以提供運輸業者查詢
    使用；惟無論運輸業者、一般公司行號，若未申請網路公路
    監理加值服務，於取得僱用駕駛人同意者，得檢附同意書、
    駕駛人資料表及駕駛人駕照狀態查核表等資料，每隔15日得
    向公路監理機關函詢「駕駛人駕駛執照資格」，以善盡查證
    駕駛人駕駛資格之注意，此有卷附交通部公路總局新竹區監
    理所桃園監理站96年7 月17日竹監桃字第0960014488號之說
    明可考。而本件汽車駕駛人乙○○於95年7 月10日即遭易處
    註銷聯結車駕駛執照，距本件舉發日即96年1 月29日已逾半
    年之久，異議人人應有充分之時間向監理機關函詢查明駕駛
    人之駕駛資格，但疏未向監理機關查核所僱用司機之駕駛資
    格，任令已遭註銷駕駛執照之駕駛人續行駕駛自用一般大貨
    車，致道路上之行人及車輛之安全於不顧，自應認異議人對
    於所僱用駕駛之資格並未加以相當注意，是本件異議人以上
    開異議理由，據以聲明免責，洵屬無據。
五、綜上所述，異議人所有之2V-016號一般自用大貨車，其駕駛
    人於上開時地因駕駛執照經註銷仍駕駛大貨車之違規事實足
    堪認定，從而原處分機關依道路交通管理處罰條例第21條之
    1 第1 項第5 款規定逕行裁處受處分人罰鍰新臺幣60,000元
    、並記違規紀錄1 次，核無不合。本件聲明異議為無理由，
    應予駁回。
據上論斷，應依道路交通案件處理辦法第19條，裁定如主文。
中　　華　　民　　國　　96　　年　　7 　　月　　31　　日
                  交通法庭    法　官　朱美璘
以上正本證明與原本無異。
如不服本裁定，應於送達後5 日內，向本院提出抗告狀。
                              書記官　谷貞豫
中　　華　　民　　國　　96　　年　　8 　　月　　1 　　日
